【裁判字號】    98,拘,16
【裁判日期】    981030
【裁判案由】    聲請拘提
【裁判全文】
臺灣宜蘭地方法院民事裁定                98年度拘字第16號
聲  請  人  法務部行政執行署宜蘭行政執行處
法定代理人  乙○○
相  對  人  甲○○
上列相對人因滯納使用牌照稅等行政執行事件（即90年度牌稅執
字第44112 號等），經聲請人聲請裁定拘提，本院裁定如下：
    主  文
聲請駁回。
    理  由
一、本件聲請意旨略以：相對人係義務人鴻幃通運有限公司之負
    責人，而該公司滯納使用牌照稅及罰鍰、營業稅、汽車燃料
    使用費、公路法罰鍰及道路交通管理處罰條例罰鍰等，共計
    新台幣（下同）2,012,745 元，均於繳納期間屆滿，逾期未
    予繳納，案經基隆市稅捐稽徵局、交通部公路總局臺北區監
    理所基隆監理站、財政部台灣省北區國稅局基隆市分局移送
    聲請人執行，除經強制執行徵得13,909元外，尚有1,998,83
    6 元迄未繳納。聲請人乃於民國98年5 月5 日函請義務人應
    於98年6 月5 日上午11時到處清繳滯納稅款等或提供相當之
    擔保，並據實報告應供強制執行之財產狀況，併諭知如不依
    限履行亦不供擔保，將依法對公司負責人限制出境及向法院
    聲請拘提、管收，該通知函已於98年5 月19日寄存送達義務
    人之營業地即基隆市○○○ 路168 之1 號3 樓與相對人之戶
    籍地即基隆市○○街111 巷12號，然相對人無正當理由，而
    不到處清繳或提供相當之擔保。嗣再經聲請人於98 年8月26
    日函請相對人應於98年9 月25日下午2 時到處清繳滯納稅款
    或提供相當之擔保，並據實報告應供強制執行之財產狀況，
    該通知函業於98年9 月3 日寄存送達前揭義務人之營業地與
    相對人之戶籍地，然相對人仍無正當理由，未到處清繳或提
    供相當之擔保，故依行政執行法第17條第3 項第2 款、第24
    條之規定，聲請裁定准予拘提相對人等語。
二、按「義務人有下列情形之一者，行政執行處得命其提供相當
    擔保，限期履行，並得限制其住居：…（五）經命其報告財
    產狀況，不為報告或為虛偽之報告。（六）經合法通知，無
    正當理由而不到場。」、「義務人經行政執行處依前項規定
    命其提供相當擔保，限期履行，屆期不履行亦未提供相當擔
    保，有下列情形之一，而有強制其到場之必要者，行政執行
    處得聲請法院裁定拘提之：…（二) 經合法通知，無正當理
    由而不到場。」，行政執行法第17條第1 項第5 、6 款、第
    3 項第2 款分別定有明文。據此，行政執行處依上開規定向
    法院聲請拘提義務人即須符合以下順序及要件：（一) 首先
    ，經命義務人報告財產狀況，不為報告或為虛偽之報告、或
    經合法通知，無正當理由而不到場；（二) 次者，經行政執
    行處命義務人提供相當擔保，限期履行，其屆期不履行亦未
    提供相當擔保；（三) 末者，再經行政執行處經合法通知義
    務人，其無正當理由而不到場，且有強制其到場之必要者，
    始得聲請拘提之。
三、經查，聲請人主張義務人公司積欠該等稅款，相對人為義務
    人公司之負責人，聲請人乃依行政執行法第24條之規定對義
    務人公司之負責人即相對人先後於98年5 月5 日、同年8 月
    26日核發執行命令命相對人於98年6 月5 日、98年9 月25日
    到處清繳欠款或提供相當之擔保並據實報告財產狀況，而相
    對人均未依限清繳，亦未至聲請人處報告財產狀況及提供擔
    保等情，固經本院查核聲請人移送本院之卷宗屬實。惟聲請
    人於98年5 月5 日核發執行命令，相對人未遵命履行等情，
    僅係符合上開說明有關聲請拘提順序及要件（一) ，亦即經
    命相對人報告財產狀況，不為報告或為虛偽之報告、或經合
    法通知，無正當理由而不到場之情形；聲請人復於98年8 月
    26日再核發執命令，而相對人仍未遵命履行等情，亦僅符合
    上開說明有關聲請拘提順序及要件（二) ，即經行政執行處
    命義務人提供相當擔保，限期履行，其屆期不履行亦未提供
    相當擔保之情形；至前開有關聲請拘提順序及要件( 三) ，
    即聲請人應再合法通知相對人，且相對人有無正當理由而不
    到場之情形，則未見聲請人執行之，是聲請人聲請拘提相對
    人，實不符前開法定之三要件，本院自無從准許之。從而，
    聲請人聲請拘提相對人，因不符法定要件，自不應准許。
四、據上論結，本件聲請為無理由，爰裁定如主文。
中    華    民    國    98    年    10    月    30    日
                  台灣宜蘭地方法院民事庭
                      法  官  陳雪玉
正本與原本無異。
如不服本裁定應於裁定送達後10日內提出抗告狀（須附繕本），
並繳納抗告費新臺幣1,000元。
中    華    民    國    98    年    11    月    4     日
                      書記官  詹玉惠


司法院資訊處製作；財團法人民間司法改革基金會備份。
